【裁判字號】    99,抗,127
【裁判日期】    990408
【裁判案由】    聲明異議
【裁判全文】
臺灣高等法院臺中分院民事裁定  99年度抗字第127號
抗 告 人  甲○○
相 對 人  乙○○
上列當事人間聲明異議事件，抗告人對於民國99年l月20日臺灣
臺中地方法院99年度執事聲字第6號裁定提起抗告，本院裁定如
下：
    主  文
抗告駁回。
抗告程序費用由抗告人負擔。
    理  由
一、本件原裁定略以：相對人於民國（下同）98年8月26日就兩
    造間台灣台中地方法院90年度重訴字第449號拆屋還地案件
    聲請強制執行事件（即原法院95年度執字第60327號），於
    執行完畢後聲請確定執行費用額，經原法院司法事務官以98
    年度司執聲字第17號裁定命抗告人與抗告人兄江培熙應連帶
    負擔之執行費用額為新臺幣（下同）232,460元及其利息。
    抗告人雖提出異議，惟依前開執行筆錄所載，抗告人既未於
    相對人聲請強制執行前自動拆除建物及農作物並返還相對人
    ，自應按其建物佔用相對人聲請強制執行拆除全部建物之比
    例，負擔如原裁定（處分）所載之強制執行費用，至抗告人
    稱：其父江梓貴生前已要求債權人接管執行標的土地，顯已
    返還相對人完畢，債權未收取，係其自願放棄；又相對人已
    將執行標的之台中縣烏日鄉○○○段64、64-1號上地轉售訴
    外人林祝欽，足見抗告人之父林梓貴並未占用上開土地等語
    ，均不足取信。原審95年3月2日99年度執事聲字第6號裁定
    命抗告人與江培熙連帶負擔執行費用，即無不當，並駁回抗
    告人之聲明異議。
二、抗告人聲明異議及抗告意旨略以：抗告人之父江梓貴於90年
    即因中風而喪失農作能力，並於95年2月23日病逝，而抗告
    人亦未耕耘執行標的物之台中縣鳥日鄉○○○段62-77號、6
    4-1號、64號等三筆土地。96年3月14日執行筆錄雖記載「甲
    ○○在場稱編號24地上農作物我們不要了」等語，但該筆錄
    並非以一問一答方式記載，而僅係片段記載「地上農作物我
    們不要了」，且當時該農地已有部分面積遭當地居民利用從
    事農作，故僅以上開筆錄片段之記載並不足認執行點交時，
    江梓貴仍佔用該農地從事農作。且該筆錄中亦另載明，編號
    24 佔用人莊碧雲稱該3部份農地係其向第三人陳裕曉承租，
    要到96年6月才能遷移等語，即表示該農地在執行點交當時
    係遭他人佔用之狀態。另江梓貴原占用之64及64-1地號土地
    ，相對人已分別於95年3月20日及93年6月23日轉售予第三人
    林祝欽，倘當時江梓貴仍佔用該農地，且未將農作物拔除，
    林祝欽當不可能買受，之後亦無須再大量種植香蕉，由此益
    見江梓貴於相對人聲請強制執行或法院執行點交時已無佔用
    該地，亦無未將農作物拔除之情，相對人應無聲請強制執行
    之必要。況倘抗告人於94年6月10日已以存證信函通知包括
    相對人在內之其他共有人，於函到30日內盡速回該農地從事
    農作及看管，惟均未獲置理，依民法第234、241條規定，相
    對人亦應自負其責。因此，相對人既未能提出證據，證明在
    接獲存證信函後至聲請強制執行前，江梓貴仍未將農作物拔
    除，且繼續佔用該農地，阻卻其他共有人之使用，則其聲請
    強制執行即屬無據，亦不應令抗告人負擔執行費用。故求廢
    棄原裁定云云。
三、按強制執行之費用，以必要部分為限，由債務人負擔，執行
    法院得命債權人代為預納；債權人因強制執行而支出之費用
    ，得求償於債務人者，得準用民事訴訟法第91條之規定，向
    執行法院聲請確定其數額，強制執行法第28條、第29條第l
    項分別定有明文。所謂必要費用，係指為實施強制執行所支
    出之必要費用，倘無支出該項費用，則執行程序無從進行。
    而執行費係債權人聲請強制執行時，依強制執行法第28條之
    2規定必須預納之費用，如未預納，強制執行程序無從開啟
    ，因此，執行費自屬為實施強制執行所支出之必要費用，應
    由債務人負擔。經查：
    （一）本件相對人係執台灣台中地方法院92年8月ll日90年
          度重訴字第449號確定判決為執行名義聲請強制執行
          ，依該確定判決所載，江梓貴應拆除如確定判決附件
          一地籍圖謄本所示編號24之土地中坐落臺中縣烏日鄉
          ○○○段62之77地號土地上面積11079平方公尺、坐
          落同段64-1地號土地上面積6771平方公尺、坐落同段
          64地號土地上面積637平方公尺之農作物；及如確定
          判決附件二複丈成果圖所示編號3之建物（坐落同段
          62-57地號土地上面積109平方公尺），並將土地返還
          相對人暨全體共有人。而抗告人與江培熙為江梓貴之
          繼受人，依民事訴訟法第402條規定，自為該確定判
          決效力所及，而負有拆除前開農作物與建物，返還土
          地之義務。
    （二）雖抗告人辯稱：伊及伊父江梓貴自90年起即未使用系
          爭三筆土地，95年10月30日相對人聲請強制執行時，
          自不可能占用上開土地云云。惟前揭95年執字第6032
          7號執行案件執行中，於95年12月15日委由台中縣警
          察局烏日分局調查系爭確定判決標的物之現狀，其中
          62-77號土地固由案外人莊碧雲、林昇旗、廖政忠、
          廖述仁、林萬春、陳正宏等人占用，64-1號土地則由
          莊碧雲占用。而莊碧雲已証稱：伊於62-77、64-1號
          土地上興建烏日鄉○○路805巷之噴漆場，係4年前（
          即91年間）向江梓貴承租。租金每五年15萬元等語。
          林昇旗則証稱：62-77號土地上之砂石場係伊於94年
          間興建，於90年間向江培熙承租等語。廖政忠亦証稱
          ：62-77地號上座落之台中縣烏日鄉○○路961巷38號
          建物，係伊於88年間興建，向陳裕曉租用，5、6年前
          改向江培熙租用，租金年租6萬元等語。廖述仁亦証
          稱：62-77地號90年間向陳裕曉租用，之後改向江培
          熙租用，給付每年10萬元之租金予江培熙。此有調閱
          之前開執行卷所附調查筆錄足稽。足見系爭土地之占
          用者或向江梓貴承租、或先向陳裕曉承租再轉向江培
          熙承租，或向江培熙承租。系爭土地於強制執行時均
          尚未自行歸還相對人。再參以本院87年上易字第3389
          號刑事案件審理中，陳裕曉稱68年間江梓貴將系爭土
          地委由其管理，為回填土方，伊交給江梓貴1500萬元
          等語。江梓貴則稱：土地是狹長型，提供給陳裕曉使
          用，其他共有人知悉，1500萬元買土都不夠了等語。
          足見陳裕曉係受江梓貴之委託而管理、出租系爭土地
          。依民法第941條規定，江梓貴自為系爭三筆土地之
          間接占有人。又於96年3月14日之執行筆錄中，抗告
          人亦稱：「編號24（即莊碧雲占用部分）地上農作物
          ，我們不要了，只要屬於江梓貴的東西，因為我們繼
          承人，我們有權利決定」。足見抗告人前揭辯稱：伊
          及伊父江梓貴自90年起即未使用系爭三筆土地及64、
          64-1號土地已售予案外人，並於94年6月10日出具存
          証信函拋棄占有等語。均非可採。蓋迨至95年12月執
          行開始迄96年3月執行中，占有人均直指係前向江梓
          貴或江培熙（即江梓貴之子）承租。抗告人亦稱伊有
          權利決定是否拋棄地上物。江梓貴及其繼承人自不可
          能未占有系爭執行標的物。從而，抗告人所辯，毫無
          足取。
四、本件相對人聲請強制執行時，預納之執行費為282,267元，
    有上開執行卷附收據乙紙可稽，而相對人請求江梓貴及其他
    佔用人拆除地上物並返還之土地面積總計22,448平方公尺，
    其中江梓貴應拆除農作物並返還之土地面積計18,487平方公
    尺，依其佔用比例計算，江梓貴應負擔之執行費為232,460
    元【計算式：282,267（l8,48722,448）＝232,460元】
    。抗告人與江培熙既為江梓貴之繼受人，則自應連帶負擔上
    開執行費。從而，原裁定認抗告人與江培熙應連帶負擔之執
    行費用額為232,460元，因而駁回抗告人之異議，洵屬有據
    ，抗告意旨指摘原裁定不當，求予廢棄，為無理由，應予駁
    回。
五、依強制執行法第30條之1、民事訴訟法第495之1第l項、第44
    9條第l項、第95條、第78條規定，裁定如主文。
中    華    民    國    99    年    4     月    8     日
                民事第六庭    審判長法  官  袁再興
                                    法  官  陳賢慧
                                    法  官  吳惠郁
以上正本係照原本作成。
不得再抗告。
                                    書記官  周巧屏
中    華    民    國    99    年    4     月    8     日
                                                      Ｓ

司法院資訊處製作；財團法人民間司法改革基金會備份。
